臺灣新竹地方法院交通事件裁定　　　　 99年度交聲字第526號
原處分機關　交通部公路總局新竹區監理所新竹市監理站
異　議　人
即受處分人　三傑科貿有限公司
代　表　人　羅毅南
上列異議人即受處分人因違反道路交通管理處罰條例案件，對於
原處分機關交通部公路總局新竹區監理所新竹市監理站於中華民
國98年12月15日所為之竹監新四字第裁51-CG0000000號裁決不服
，聲明異議，本院裁定如下：
    主    文
原處分撤銷，發回交通部公路總局新竹區監理所新竹市監理站。
    理    由
一、原處分意旨略以：異議人即受處分人（下稱異議人）三傑科
    貿有限公司所有之車牌號碼4339-VW 號自小客車，於民國98
    年8 月1 日上午6 時12分許，行經新北市（原台北縣）新店
    市○○路○段與屈尺路口往烏來方向處時，因有駕車行經有
    燈光號誌管制之交岔路口闖紅燈之違規行為，為原舉發機關
    臺北縣政府（現改名為新北市政府）警察局警掣單逕行舉發
    ，嗣經異議人申訴，原處分機關調查結果，認異議人確有前
    述之違規事由，爰依道路交通管理處罰條例第53條第1 項規
    定，於98年12月15日裁處受處分人罰鍰新臺幣（下同）5,40
    0元等語。
二、異議意旨略以：異議人三傑科貿有限公司於上揭時地之違規
    行為，並未收受到罰單及通知，曾到監理所繳交牌照稅時亦
    未曾受告知，其對違規事項完全不知，如要因此受到加倍之
    罰鍰在此對異議人並不公平，爰依法聲明異議等語。
三、按受處分人不服道路交通管理處罰條例第8 條主管機關所為
    之處罰，得於接到裁決書之翌日起20日內，向管轄地方法院
    聲明異議，道路交通管理處罰條例第87條第1 項定有明文。
    次按處理違反道路交通管理事件，有關文書送達之程序，準
    用行政程序法送達之規定，此為違反道路交通管理事件統一
    裁罰基準及處理細則第5條所明定。而送達，除法規另有規
    定外，由行政機關依職權為之；送達由行政機關自行或交由
    郵政機關送達；由郵政機關送達者，以一般郵遞方式為之，
    但文書內容對人民權利義務有重大影響者應為掛號，行政程
    序法第67條、第68條第1項、第3項分別訂有明文。再者，對
    於機關、法人或非法人之團體為送達者，應向其代表人或管
    理人為之。法定代理人、代表人或管理人有二人以上者，送
    達得僅向其中之一人為之；送達，於應受送達人之住居所、
    事務所或營業所為之。但在行政機關辦公處所或他處會晤應
    受送達人時，得於會晤處所為之；於應送達處所不獲會晤應
    受送達人時，得將文書付與有辨別事理能力之同居人、受僱
    人或應送達處所之接收郵件人員；送達不能依前二條規定為
    之者，得將文書寄存送達地之地方自治或警察機關，並作送
    達通知書兩份，一份黏貼於應受送達人住居所、事務所、營
    業所或其就業處所門首，另一份交由鄰居轉交或置於該送達
    處所信箱或其他適當位置，以為送達。前項情形，由郵政機
    關為送達者，得將文書寄存於送達地之郵政機關，行政程序
    法第69條第2項、第3項、第72條第1項、第73條第1項、第74
    條第1項、第2項，分別定有明文。
四、次按逕行舉發者，應按已查明之資料填註車牌號碼、車輛種
    類、車主姓名及地址，並於通知單上方空白處加註逕行舉發
    之文字後，由舉發機關送達被通知人；填製通知單，應到案
    日期應距舉發日期15日，但下列案件，其應到案之日期距舉
    發日為30日：一、逕行舉發；違反道路交通管理事件行為人
    ，未依規定自動繳納罰鍰，或未依規定到案聽候裁決，處罰
    機關應依基準表於舉發違反道路交通管理事件通知單送達且
    逾越應到案期限60日後之3 個月內，逕行裁決。違反道路交
    通管理事件統一裁罰基準及處理細則第11條第1項第4款、第
    15條、第44條第1 項分別定有明文。而交通違規行為之「舉
    發」，係具有對外效力之行政行為，核其性質屬於公法上有
    相對人之意思通知。舉發通知單應先由舉發機關合法送達受
    處分人，受處分人如未自動繳納罰鍰或未到案聽候裁決，處
    罰機關始得依違反道路交通管理事件統一裁罰標準表逕行裁
    決之，倘舉發通知單未經合法送達受處分人，處罰機關即逕
    行裁決，其裁決程序即非合法。且舉發通知單應依上開法規
    規定之送達方式為送達，並於送達合法到達受處分人時，始
    發生舉發之效力。是受處分人自應先受「舉發違反道路交通
    管理事件通知單」之通知，其始知悉應到案日期，否則受處
    分人即無從知悉應到案日期，主管機關未經合法送達而逕行
    裁決，其裁決程序即屬不適法，合先敘明（臺灣高等法院高
    雄分院96年度交抗字第18號裁定意旨參照）。
五、經查：
(一)、異議人所有之車牌號碼4339-VW 號自小客車，因駕車行經有
    燈光號誌管制之交岔路口闖紅燈之違規行為，違反道路交通
    管理處罰條例第53條第1 項規定，經新北市政府（原台北縣
    ）警察局逕行舉發，而於98年8 月20日填製北縣警交字第CG
    0000000 號之舉發違反道路交通管理事件通知單，依異議人
    之營業所設址即新竹市○區○○里○○路○段298 巷1 號5
    樓而為送達，因未獲會晤本人亦無受領文書之同居人或受雇
    人，於98年8 月25日將該文書寄存於新竹清大郵局以為送達
    ；嗣經原處分機關於98年12月15日裁決，依受處分人之營業
    所設址即新竹市○區○○里○○路○段298 巷1 號5 樓而為
    送達，亦因未獲會晤本人亦無受領文書之同居人或受雇人，
    於98年12月18日將該文書寄存於新竹清大郵局以為送達等情
    ，有臺北縣政府（現改名為新北市政府）警察局送達證書、
    舉發通知單、裁決書、交通部公路總局新竹區監理所新竹市
    監理站送達證書、經濟部商業司公司資料查詢各1 份在卷可
    稽。
(二)、異議人營業所設址於新竹市○區○○里○○路○段298 巷1
    號5 樓等情，固有經濟部商業司公司資料查詢結果在卷可參
    。然揆諸上開規定，本件「臺北縣政府（現改名為新北市政
    府）警察局舉發通知單」、「交通部公路總局新竹區監理所
    新竹市○○○○○道路交通管理事件裁決書」均本應向受處
    分人之「代表人」（即羅毅南）為送達，但本案上開舉發通
    知單、裁決書卻均係向異議人即法人本身為送達，此觀上開
    送達證書上僅記載異議人之公司名稱，而未記載代表人羅毅
    南之姓名，即足認定，故其送達對象於法有違，均難認已合
    法送達。上開該舉發通知單既未合法送達異議人之「代表人
    」，異議人實無從於「應到案日期前」到案說明實際違規駕
    駛人，或認為舉發事實與違規情形相符，而逕以最低處罰標
    準在限期內自動繳納罰款結案，是該舉發通知單既未合法送
    達異議人之「代表人」，則舉發之意思表示尚未發生效力，
    難謂異議人未於應到案日期前到案為無正當理由。
    是以，異議人未經合法送達前開舉發通知單，原處分機關逕
    予依前揭道路交通管理處罰條例第53條第1 項之規定，裁處
    受處分人罰鍰5,400 元，即有未合。揆諸上開說明，異議人
    既未合法收受本件舉發違反道路交通管理事件通知單及裁決
    書，異議人實無從自動繳納罰鍰或到案聽候裁決，原處分機
    關逕行裁決之期間亦無從起算，則原處分機關逕為上開裁決
    即非適法，自應由本院將原處分撤銷，並發回原處分機關俟
    舉發通知單合法送達異議人後，再依法裁決，以資適法。
六、據上論斷，應依道路交通事件處理辦法第19條前段，裁定如
    主文。
中    華    民    國    100     年    4     月    20  日
                    交通法庭  法  官    林哲瑜
以上正本證明與原本無異。
如不服本裁定，應於裁定送達後5日內向本院提出抗告狀。
中    華    民    國   100    年    4     月    20    日
                              書記官    鍾佩芳